臺灣桃園地方法院刑事判決　　　　　　　 93年度易字第609號
公　訴　人　臺灣桃園地方法院檢察署檢察官
被　　　告　甲○○
上列被告因違反商標法案件，經檢察官提起公訴（九十二年度偵
續字第一八０號），本院判決如下：
    主    文
甲○○連續明知為未得商標權人同意，於同一商品，使用相同之
註冊商標之商品而販賣，處有期徒刑陸月，如易科罰金，以參佰
元折算壹日。仿冒如附表所示商標之七百毫升多芬乳霜洗髮乳壹
佰捌拾伍瓶均沒收。
    事    實
一、甲○○係設於桃園縣龍潭鄉○○路二二四號「龍潭聯合股份
    有限公司」（下稱龍潭聯合公司）之經理，負責該公司內日
    用品、雜貨之販售業務。明知如附表所示「DOVE」、「多芬
    」與「DOVE（Label）」 之商標名稱及圖樣，分別經英商聯
    合利華股份有限公司、國聯股份有限公司、荷蘭商聯合利華
    公司向我國經濟部中央標準局（今已改制為智慧財產局）申
    請登記註冊，經核准取得商標專用權，指定使用於商標法施
    行細則第二十四條第七類肥皂、香皂、藥皂、洗衣洗髮劑等
    商品，且均授權臺灣聯合利華股份有限公司（下稱臺灣聯合
    利華公司）使用並業已登記，現均仍於商標專用期間內（商
    標名稱、註冊人、註冊號數、商標圖樣、專用商品、專用期
    間等內容詳如附表所示），且明知不得意圖販賣而陳列或販
    賣未經商標權人授權，擅自在同一商品使用相同商標圖樣之
    商品，竟於不詳時、地，向不詳人士購入為數不詳與前揭經
    註冊商標相同圖樣之仿冒七百毫升多芬乳霜洗髮乳一批後，
    基於販賣仿冒商品之概括犯意，自購入後某日起，為求販賣
    而將之陳列在其所經營前開龍潭聯合公司內，並於民國九十
    一年四月二十四日，以不詳價格出售前開仿冒之七百毫升多
    芬乳霜洗髮乳（商品編號0000000000000 號）一瓶予不特定
    顧客，經臺灣聯合利華公司鑑定前開所購之七百毫升多芬乳
    霜洗髮乳後，認係仿冒商標之商品而向警申告，經警於同年
    六月十二日，持本院核發之搜索票至上址實施搜索，而查扣
    仿冒七百毫升多芬乳霜洗髮乳（商品編號0000000000000 號
    ）一百八十三瓶。詎甲○○竟不知警惕，再承前販賣仿冒商
    品之犯意，續於九十二年七月十三日再次以不詳價格販售仿
    冒七百毫升多芬乳霜洗髮乳（商品編號0000000000000 號）
    一瓶予不特定顧客，再經臺灣聯合利華公司鑑定前開所購之
    七百毫升多芬乳霜洗髮乳後，認亦係仿冒商標商品。
二、案經聯合利華公司訴請桃園縣政府警察局報告臺灣桃園地方
    法院檢察署檢察官偵查起訴。
    理    由
一、訊據被告甲○○固坦承於前開時、地陳列為警查扣之仿冒七
    百毫升多芬乳霜洗髮乳，並分別於九十一年四月二十四日、
    九十二年七月十三日各販售仿冒多芬乳霜洗髮乳一瓶予不特
    定顧客，且於九十一年六月十二日為警持搜索票在龍潭聯合
    公司扣得仿冒多芬乳霜洗髮乳一百八十三瓶等情，惟否認有
    何違反商標法之犯行，辯稱：伊所販售之多芬乳霜洗髮乳均
    係向臺灣聯合利華公司之桃園經銷商展峪公司所購入，伊不
    知該等洗髮乳為仿冒商品。伊以低於進價之價格販售商品，
    係為吸引顧客之促銷手法，亦為商場正常行為。且展峪公司
    有以多芬商品作為股東會贈品，伊拿到後將之販售，所以存
    貨數量較進貨數量為多云云。經查：
（一）被告自承於上揭時、地陳列為警查扣之仿冒多芬乳霜洗髮
      乳，並先後於九十一年四月二十四日、九十二年七月十三
      日各販售仿冒多芬乳霜洗髮乳一瓶予不特定顧客，且於九
      十一年六月十二日為警持搜索票在龍潭聯合公司扣得仿冒
      多芬乳霜洗髮乳一百八十三瓶等情，與告訴代理人丙○○
      、於警詢、檢察官偵查中指述情節相符，且有龍潭聯合公
      司開立之統一發票二張（見九十一年度偵字第一二六三九
      號卷第二六頁、九十二年度偵續第一八０號卷第三七頁）
      ，現場照片七張、商品照片八幀（見九十一年度偵字第一
      二六三九號卷第二八頁至第三三頁、九十二偵續第一八０
      號卷第一三頁、第三六頁）在卷可佐，被告確有意圖販賣
      而陳列、販賣前開七百毫升多芬乳霜洗髮乳一節，堪以認
      定。再如附表所示之商標名稱及圖樣，分別係英商聯合利
      華股份有限公司、國聯股份有限公司、荷蘭商聯合利華公
      司向我國經濟部中央標標準局（今已改制為智慧財產局）
      申請登記註冊，經核准取得商標專用權，指定使用於洗衣
      洗髮劑等商品，且均授權臺灣聯合利華公司使用並業已登
      記，現均仍於商標專用期間內，亦有告訴人之經濟部公司
      執照、營利事業登記證、中華民國商標註冊證各一份、經
      濟部中央標準局商標註冊證二份（見九十一年度偵字第一
      二六三九號卷第一九頁至第二三頁）在卷可考。又被告於
      九十一年四月二十四日販售之仿冒七百毫升多芬乳霜洗髮
      乳一瓶及員警於同年六月十二日實施搜索後查扣之仿冒七
      百毫升多芬乳霜洗髮乳一百八十三瓶，該等仿冒品之香味
      為水果香，與告訴人公司生產真品之香味為較清新之乳霜
      及花木香不同；仿冒品之pH值為7.74，與告訴人公司生產
      真品之pH值為5.5 ～6.5 不同；仿冒品之黏度（25℃）為
      4900 cps，與告訴人公司生產真品之黏度（25℃）為3500
      ～5500 cps不同；仿冒品之瓶子背面印刷英文字跡字體與
      真品不同且字體較小，與告訴人公司生產真品之瓶子背面
      印刷英文字跡較清晰、字體較大不同；仿冒品之瓶子正面
      印刷DOVE字跡顏色較深、CREAM SHAMPOO 字跡顏色較深且
      字體較矮小，與告訴人公司生產真品之瓶子正面印刷DOVE
      字跡顏色較淺、CREAM SHAMPOO 字跡顏色較淺且字體較高
      大不同；仿冒品之噴頭顏色較深藍，噴頭上open箭頭字樣
      較粗、噴頭白色部分為SUNROSE PUMPS G1-850B 字樣、墊
      片為白色，與告訴人公司生產真品之噴頭顏色較淺，噴頭
      上open箭頭字樣較細、噴頭白色部分有SUNRISE PUMPS GJ
      -350B字樣、不曾使用白色墊片（為淡藍或淡紅色）不同
      ；仿冒品之瓶子肩部比較瘦，弧度較斜、瓶子正面寬度較
      小、瓶子底部合膜線處無凹陷，與告訴人公司生產真品之
      瓶子肩部比較飽滿弧度較平穩、瓶子正面寬度較大、瓶子
      底部合膜線處有明顯凹陷不同；再被告於九十二年七月十
      三日販售之仿冒七百毫升多芬乳霜洗髮乳一瓶，該仿冒品
      之香味為水果香，與告訴人公司生產真品之香味為較清新
      之乳霜及花木香不同；仿冒品之pH值為7.60，與告訴人公
      司生產真品之pH值為5.5 ～6.5 不同；仿冒品之黏度（25
      ℃）為6100 cps，與告訴人公司生產真品之黏度（25℃）
      為3500～5500cps 不同；仿冒品之瓶子背面印刷英文字跡
      字體與真品不同且字體較小，與告訴人公司生產真品之瓶
      子背面印刷英文字跡較清晰、字體較大不同；仿冒品之瓶
      子正面印刷DOVE字跡顏色較深、CREAM SHAMPOO 字跡顏色
      較深且字體較矮小，與告訴人公司生產真品之瓶子正面印
      刷DOVE字跡顏色較淺、CREAM SHAMPOO 字跡顏色較淺且字
      體較高大不同；仿冒品之噴頭顏色較深藍，噴頭上open箭
      頭字樣較粗、噴頭白色部分為SUNROSE PUMPS G1-850B 字
      樣、墊片為白色，亦與告訴人公司生產真品之噴頭顏色較
      淺，噴頭上open箭頭字樣較細、噴頭白色部分有SUNRISE
      PUMPS GJ- 350B字樣、不曾使用白色墊片（為淡藍或淡紅
      色）不同；仿冒品之瓶子肩部比較瘦，弧度較斜、瓶子正
      面寬度較小、瓶子底部合膜線處無凹陷，與告訴人公司生
      產真品之瓶子肩部比較飽滿弧度較平穩、瓶子正面寬度較
      大、瓶子底部合膜線處有明顯凹陷不同等情，業據告訴人
      指述明確（見九十二年度偵續第一八０號卷第三頁至第五
      頁、第二六頁至第二七頁），且製有鑑定報告二份在卷可
      參（見九十一年度偵字第一二六三九號卷第二七頁、九十
      二年度偵續第一八０號卷第一二頁），被告所意圖販賣而
      陳列及販賣之多芬乳霜洗髮乳確仿冒商標之商品無疑。
（二）被告雖辯稱前開仿冒多芬乳霜洗髮乳均係向臺灣聯合利華
      公司桃園經銷商展峪公司購入，並非仿冒品云云。然查，
      證人即展峪公司負責人乙○○於本院審理時證述：伊為聯
      合利華公司在南桃園惟一之經銷商，伊公司之出貨程序係
      司機以出貨單到倉庫領貨，倉庫管理員會清點貨品數量，
      後交付送貨單予公司司機，送貨單上會記載當日送貨之數
      量，且司機會帶同對帳單請對方簽收，故伊公司販售予龍
      潭聯合公司之多芬洗髮精數量應以對帳單為準。但如遇有
      對方購買一百箱，公司贈送三箱之情形，則不會記載於對
      帳單上，但出貨單會以一百箱（贈三箱）之方式標示，送
      貨單上亦會標示等語（見本院九十三年十一月十日審判筆
      錄），則依證人乙○○前開所言，展峪公司販售多芬乳霜
      洗髮乳之數量固以對帳單為據，然如遇有贈送贈品情形時
      ，展峪公司實際交付予龍潭聯合公司之多芬乳霜洗髮乳數
      量，則應以展峪公司之出貨單為準。觀諸卷附告訴人所提
      展峪公司九十年十一月五日至九十一年六月二十日出貨予
      龍潭聯合公司之出貨單，僅有展峪公司分別於九十年十一
      月二十六日出貨多芬乳霜洗髮乳12×700ML 三十箱、於九
      十一年三月七日出貨多芬乳霜洗髮乳加潤髮乳12×（700
      ＋500）ML 五十箱、於九十一年五月二十三日出貨多芬乳
      霜洗髮乳12×700ML 六十箱之記載（分見九十二年度偵續
      字第一八０號卷第四四頁、第五三頁、第七九頁），並無
      證人乙○○所稱標示贈送洗髮乳之情形，可見前開期間並
      無發生展峪公司贈送龍潭聯合公司七百毫升多芬乳霜洗髮
      乳之情形，且前開出貨單所載數量亦與卷附展峪公司與龍
      潭聯合公司九十年十二月份（自九十年十一月二十六日至
      九十年十二月二十五日）對帳單所載進貨多芬乳霜洗髮乳
      700ML （商品編號0000000000000 號）三百六十瓶、九十
      一年三月份（自九十一年二月二十六日至九十一年三月二
      十五日）對帳單所載進貨多芬乳霜洗髮乳700ML （商品編
      號0000000000000 號）六百瓶、九十一年六月（自九十一
      年五月二十六日至九十一年六月二十五日）對帳單所載進
      貨多芬乳霜洗髮乳700ML （商品編號0000000000000 號）
      七百二十瓶，而其後至九十二年十一月二十五日止，對帳
      單上即未再有販售商品編號0000000000000 號七百毫升多
      芬乳霜洗髮乳予龍潭聯合公司交易記錄等情相符（見九十
      二年度偵續字第一八０號卷第一五０頁至第一六七頁），
      而依前開對帳單所示，龍潭聯合公司另先後於九十一年三
      、四月間退貨多芬乳霜洗髮乳700ML （商品編號00000000
      00000 號）一瓶、九十一年十、十一月間退貨多芬乳霜洗
      髮乳700ML （商品編號0000000000000 號）五瓶（見九十
      二年度偵續字第一八０號卷第一五七頁、第一六一頁），
      故統計前開出貨單與對帳單所載之交易資料，龍潭聯合公
      司自九十年十一月二十六日至九十二年十一月二十五日止
      向展峪公司購買商品編號0000000000000 號七百毫升多芬
      乳霜洗髮乳之數量為一千六百七十四瓶（360+600+720-1-
      5= 1674）， 縱以被告有利之認定，認龍潭聯合公司九十
      年七月至九十年十二月進銷存月報表上所載該公司於九十
      年十一月二十五日前庫存之三百十四瓶七百毫升多芬乳霜
      洗髮乳（見九十二年度偵續字第一八０號卷第一七六頁）
      均係向展峪公司所購買，二者相加，龍潭聯合公司於前開
      期間所持有向展峪公司所購買之商品編號0000000000000
      號七百毫升多芬乳霜洗髮乳亦僅有一千九百八十八瓶。反
      觀卷附之龍潭聯合公司單品銷售報表，該公司自九十年十
      一月二十六日至九十二年十一月十六日止，竟共計銷售商
      品編號0000000000000 號七百毫升多芬乳霜洗髮乳二千一
      百七十四瓶（見九十二年度偵續字第一八０號卷第一二０
      頁至一四九頁），被告所販售前開多芬乳霜洗髮乳之數量
      遠多於其向展峪公司購買之商品數量高達一百八十六瓶。
      更遑論被告自承前開龍潭聯合公司之單品銷售報表尚不包
      含該公司於九十一年六月十二日為警查扣之一百八十三瓶
      七百毫升多芬乳霜洗髮乳等語（九十二年度偵續字第一八
      ０號卷第一一二頁），果加上前開為警查扣之多芬乳霜洗
      髮乳，則被告所經營之龍潭聯合公司於前開期間所持有之
      商品編號0000000000000 號七百毫多芬乳霜洗髮乳數量超
      出其向展峪公司所訂購之數量達三百六十九瓶，則該三百
      六十九瓶之多芬洗髮乳顯非購自展峪公司。至被告雖辯稱
      展峪公司或有以股東會贈品方式贈送股東產品，而其將該
      等贈品用以銷售云云。然姑不論被告對展峪公司是否曾以
      七百毫升多芬乳霜洗髮乳為股東會贈品，縱有，曾於何時
      以之為贈等情無法具體描述併舉證以實其說，僅泛稱或有
      前開情形之可能，則是否確有被告所稱情事，本即可疑，
      況以被告係販售前開商品營利之情觀之，其必對所營賣場
      貨物數量為詳盡之控管以計算成本及獲利，苟有其他合法
      取得之商品，實無可能不將之紀錄以核算營收，然被告竟
      無此等紀錄，益見其所辯之不實。綜上，被告實際所販賣
      之前開七百毫升多芬乳霜洗髮乳遠多於其向展峪公司訂購
      之數量，而被告復無法舉證前開商品亦取自展峪公司，足
      認被告確向展峪公司以外之他人購買前開多芬乳霜洗髮乳
      ，被告辯稱其所販賣之多芬乳霜洗髮乳全數均向展峪公司
      訂購一節即有不實。再展峪公司為臺灣聯合利華公司於南
      桃園唯一之經銷商，已如前述，被告苟欲販售臺灣聯合利
      華公司所生產之產品，自應向展峪公司為交易，以確保所
      販售產品之真正，被告亦確有與展峪公司訂購臺灣聯合利
      華公司商品，勢必對此知之甚詳，然被告竟另向經銷商展
      峪公司以外之人購買臺灣聯合利華公司生產之商品，當可
      推知該人販售之物絕非真品，否則果可經由其他途徑取得
      合法、真正之商品，其何須向經銷商購買商品。故被告辯
      稱不知前開商品為仿冒商標之商品，要無可採。
（三）綜上，被告確有向展峪公司以外之不詳人士購買未經商標
      權人即臺灣聯合利華公司授權，擅自在同一商品使用相同
      商標圖樣之七百毫升多芬乳霜洗髮乳，並意圖販賣而陳列
      於其所經營之龍潭聯合公司並進而販賣。本件事證已臻明
      確，被告犯行，洵堪認定，應依法論科。
二、被告行為後，商標法於九十二年五月二十八修正公布，並自
    同年十一月二十八日起生效施行。其中第六十二條第一款規
    定「意圖欺騙他人，有左列情事之一者，處三年以下有期徒
    刑、拘役或科或併科新臺幣二十萬元以下罰金：一、於同一
    商品或類似商品，使用相同或近似於他人註冊商標之圖樣者
    」、六十三條規定「明知為前條商品而販賣、意圖販賣而陳
    列、輸出或輸入者，處一年以下有期徒刑、拘役或科或併科
    新臺幣五萬元以下罰金」，分別移至第八十一條第一款「未
    得商標權人或團體商標權人同意，有下列情形之一者，處三
    年以下有期徒刑、拘役或科或併科新臺幣二十萬元以下罰金
    ：一、於同一商品或服務，使用相同之註冊商標或團體商標
    者」、第八十二條「明知為前條商品而販賣、意圖販賣而陳
    列、輸出或輸入者，處一年以下有期徒刑、拘役或科或併科
    新臺幣五萬元以下罰金」，就明知為於同一商品使用相同於
    他人註冊商標之圖樣之商品而意圖販賣而陳列、販賣之行為
    ，除由六十三條移列至八十二條外，法定刑並無變更，比較
    新舊法，應依刑法第二條第一項前段之規定，適用裁判時之
    法律即修正後之新法。是核被告甲○○所為，係犯商標法第
    八十二條之明知未得商標權人同意，於同一商品，使用相同
    之註冊商標之商品而販賣罪。又被告意圖販賣而陳列仿冒商
    標商品之低度行為，為販賣仿冒商標商品之高度行為所吸收
    ，不另論罪。被告先後多次販賣犯行，時間緊接，所犯構成
    要件相同，顯係基於概括犯意為之，應論以連續犯一罪，並
    加重其刑。爰審酌被告並無前科，素行尚稱良好，然為圖私
    利而販賣侵害商標權之商品，侵害他人智慧財產權，要無可
    取，及其犯罪之動機、目的、手段，雖僅被查獲販賣仿冒商
    品二次，惟其係於遭警查獲販賣及陳列仿冒商標商品後，竟
    不知悔改，再次販賣仿冒商標之商品，顯無視於法禁，且於
    事證明確情形下猶狡言抗辯，顯無悔意等情狀，量處如主文
    所示之刑，並諭知易科罰金之折算標準，以示懲儆。又仿冒
    註冊商標「DOVE」、「多芬」與「DOVE（Label）」 之七百
    毫升乳霜洗髮乳一百八十五瓶（含被告於九十一年四月二十
    四日出售之七百毫升乳霜洗髮乳一瓶、九十一年六月十二日
    ，為警查扣之七百毫升乳霜洗髮乳一百八十三瓶、被告於九
    十二年七月十三日出售之七百毫升乳霜洗髮乳一瓶），係被
    告犯商標法第八十二條之罪所販賣之商品，不問屬於犯人與
    否，均依商標法第八十三條規定宣告沒收。
三、至告訴人指陳被告另於九十二年八月間自行交付多芬洗髮乳
    二十一瓶予展峪公司一節，因依告訴人之指述情節及現存證
    據，並無法證明被告有陳列或販賣前開二十一瓶多芬洗髮乳
    之行為，僅能認被告係單純持有前開洗髮乳，縱前開洗髮乳
    均為仿冒商品，惟被告單純持有仿冒商品並不成罪，且公訴
    意旨亦未論及此部份，爰不就此另為論處，附此敘明。
據上論斷，應依刑事訴訟法第二百九十九條第一項前段，商標法
第八十二條、第八十三條，刑法第二條第一項、第十一條條、第
五十六條、第四十一條第一項前段，罰金罰鍰提高標準條例第二
條，判決如主文。
本案經檢察官謝雯璣到庭執行職務。
中　　華　　民　　國　　94　　年　　9 　　月　　22　　日
                  臺灣桃園地方法院刑事第九庭
                          審判長法　官　林明洲
                                法  官  胡芷瑜
                                法  官  何燕蓉
以上正本證明與原本無異。
如不服本判決，應於送達後10日內，向本院提出上訴狀。
                                書記官　許弘樺
中　　華　　民　　國　　94　　年　　9 　　月　　22　　日
附表：
 ┌─┬────┬──┬───────┬──────────┬─────┐
 │編│商標名稱│註冊│專用權人      │專用商品            │專用期間  │
 │號│        │號數│              │                    │          │
 ├─┼────┼──┼───────┼──────────┼─────┤
 │1 │ＤＯＶＥ│一二│英商聯合利華有│原專用於肥皂、香皂、│自六十九年│
 │  │        │七六│限公司註冊，後│藥皂、洗衣洗髮劑及其│四月二十八│
 │  │        │六九│移轉登記予荷蘭│他清潔劑，後經延展註│日起至七十│
 │  │        │    │商聯合利華公司│冊而專用於人體用皂、│九年四月二│
 │  │        │    │，並授權臺灣聯│香皂、藥皂、洗髮乳、│十七日，後│
 │  │        │    │合利華股份有限│潤髮乳、乳霜皂、沐浴│經延展至八│
 │  │        │    │公司使用      │乳、洗面皂、洗面乳、│十九年四月│
 │  │        │    │              │洗浴泡劑、浴鹽。    │二十七日，│
 │  │        │    │              │                    │再經延展至│
 │  │        │    │              │                    │九十九年四│
 │  │        │    │              │                    │月二十七日│
 │  │        │    │              │                    │止        │
 ├─┼────┼──┼───────┼──────────┼─────┤
 │2 │多芬    │００│國聯股份有限公│肥皂、香皂、藥皂、洗│自八十一年│
 │  │        │五七│司註冊，後移轉│面皂（乳）、洗衣洗髮│十一月一日│
 │  │        │四一│註冊於英商聯合│劑、潤髮劑、衣物柔軟│至九十一年│
 │  │        │一０│利華公開發行股│劑、漂白去污粉（劑）│十月三十一│
 │  │        │    │份有限公司，後│。                  │日止      │
 │  │        │    │移轉登記予荷蘭│                    │          │
 │  │        │    │商聯合利華公司│                    │          │
 │  │        │    │，並授權臺灣聯│                    │          │
 │  │        │    │合利華股份有限│                    │          │
 │  │        │    │公司使用      │                    │          │
 ├─┼────┼──┼───────┼──────────┼─────┤
 │3 │ＤＯＶＥ│００│荷蘭商聯合利華│原專用於肥皂、香皂、│八十三年十│
 │  │（Ｌａｂ│六五│公司註冊，後授│藥皂、洗衣劑、洗髮精│月一日起至│
 │  │ｅｌ）  │六七│權臺灣聯合利華│、潤絲精、乳霜皂、沐│八十九年四│
 │  │        │四七│股份有限公司使│浴乳、洗面皂、洗面乳│月二十七日│
 │  │        │    │用            │、洗浴泡劑、浴鹽，後│，後經延展│
 │  │        │    │              │經延展註冊而專用於人│至九十九年│
 │  │        │    │              │體用皂、香皂、藥皂、│四月二十七│
 │  │        │    │              │洗髮乳、潤髮乳、乳霜│日止      │
 │  │        │    │              │皂、沐浴乳、洗面皂、│          │
 │  │        │    │              │洗面乳、洗浴泡劑、浴│          │
 │  │        │    │              │鹽。                │          │
 └─┴────┴──┴───────┴──────────┴─────┘
附本件論罪科刑依據之法條：
商標法第82條：
明知為前條商品而販賣、意圖販賣而陳列、輸出或輸入者，處1
年以下有期徒刑、拘役或科或併科新臺幣5 萬元以下罰金。
商標法第81條第1 款：
未得商標權人或團體商標權人同意，有下列情形之一者，處3 年
以下有期徒刑、拘役或科或併科新臺幣20萬元以下罰金：
1、於同一商品或服務，使用相同之註冊商標或團體商標者。
